臺灣高等法院花蓮分院刑事判決　　　　100年度侵上訴字第5號
上　訴　人　臺灣臺東地方法院檢察署檢察官
被　　　告　溫騰坤
選任辯護人　吳漢成律師
上列上訴人因被告妨害性自主案件，不服臺灣臺東地方法院99
年度訴字第272號中華民國100年4月6日第一審判決（起訴案號：
臺灣臺東地方法院檢察署99年度偵字第1874號），提起上訴，本
院判決如下：
    主  文
上訴駁回。              
    理  由
一、按刑事訴訟法第350條、第361條、第362條、第367條規定，
    不服地方法院之第一審判決而上訴者，須提出上訴書狀，並
    應敘述具體理由，此為上訴必備之程式；如所提之書狀未敘
    述上訴理由，或僅曾以言詞陳述上訴理由者，均應於上訴期
    間屆滿後20日內補提理由書於第一審法院。第一審法院經形
    式審查，認逾期未補提上訴理由者，應定期間先命補正；逾
    期未補正者，為上訴不合法律上之程式，應以裁定駁回。倘
    已提出上訴理由，但所提非屬具體理由者，則由第二審法院
    以上訴不合法律上之程式，判決駁回。而所謂具體理由，必
    係依據卷內既有訴訟資料或提出新事證，指摘或表明第一審
    判決有何採證、認事、用法或量刑等足以影響判決本旨之不
    當或違法，而構成應予撤銷之具體事由，始克當之（例如：
    依憑證據法則具體指出所採證據何以不具證據能力，或依憑
    卷證資料，明確指出所為證據證明力之判斷如何違背經驗、
    論理法則）；倘僅泛言原判決認定事實錯誤、違背法令、採
    證違法、判決不公、量刑失之過重或輕縱，而未依上揭意旨
    指出具體事由，或形式上雖已指出具體事由，然該事由縱使
    屬實，亦不足以認為原判決有何不當或違法者（例如：對不
    具有調查必要性之證據，法院未依聲請調查亦未說明理由，
    或援用證據不當，但除去該證據仍應為同一事實之認定），
    皆難謂係具體理由，而應認其上訴為不合法律上之程式（最
    高法院97年台上字第892號、97年台上字第3267號判決意旨
    及法院辦理刑事訴訟案件應行注意事項第162點參照）
二、上訴意旨略以：
  (一)被害人係智能障礙之幼女，無法憑空想像親身經驗以外之性
    侵害情節，且對於問題之理解力及表達與記憶，原本較一般
    人差，審理時所詢問之問題，被害人能否瞭解，即屬有疑，
    況本案發生在2年前，被害人記憶不清，亦屬正常，故尚可
    勘驗被害人警詢時之影音紀錄以認定其證詞之可信度。原審
    就此未予審酌，逕以被害人證述之情節前後不一，就「為何
    進入被告房間」、「為何脫下褲子」等涉及主觀層面之問題
    未予回答，遽認其於警詢、審理時指述被告性侵害之證詞有
    瑕疵，尚嫌速斷。另被害人就被告住所之地點、環境、透過
    楊銀枝結識被告之經過，於審理時均證述明確，自無可能將
    「ㄍㄨㄟ孫阿伯」誤認為被告，而指認遭被告性侵害。
  (二)承前，被害人於遭性侵後是否猶能正確指出受性侵害之日期
    ，顯非無疑，且極易受詢問之老師、員警問題影響而回答。
    原審就此亦未審酌，逕以被告於民國98年4月5日中午有不在
    場證明，即認被告無性侵害之犯行，而未依職權調查被害人
    究係於何日遭性侵害以發現真實，難認審理已臻完備。是原
    審認定事實有上述之違誤，自難認原判決妥適，請撤銷原判
    決，另為適當之判決。
三、按證據之證明力由法院自由判斷之，為刑事訴訟法第155條
    第1項所明定，此項自由判斷職權之行使，苟係基於普通日
    常生活之經驗，而非違背客觀上應認為確實之定則者，即屬
    合於經驗法則，不容當事人任意指摘（最高法院30年上字第
    597號判例意旨參照）。準此，證據之取捨，本屬法院之職
    權，對證人證言之真實與否，法院應從其證言整體觀察而為
    判斷。經查原判決於理由二、(四)中已詳述證人0000-0000（
    下稱A女）於警詢及原審審理中所證述之情節本身有前後互
    不相符之瑕疵，且A女於原審訊問時，對於為何會自己將褲
    子脫下來與為何會走到被告房間等問題皆未回答，故認A女
    於警詢及原審審理時證稱曾於98年4月5日在被告處所遭被告
    強制性交乙節，難以證明屬實。又原判決理由二、(五)中更復
    敘明證人溫義福及王振維於原審審理中均結稱98年4月5日清
    明節返鄉時，並未見A女有至被告家中等語，故認A女於警詢
    及原審審理時證稱，伊於98年4月5日中午12點時許，有前往
    被告住處，當時只有被告1人在家，以及被告在房間內對其
    為性交等節，誠屬可疑。另並就A女之導師甲男於警詢中之
    證述、A女之陰道旁有新瘀傷及處女膜1點鐘方向有新裂傷等
    節，業經於原判決理由二、(六)及三中就上開證詞、證物不予
    採納之理由析述甚詳。原審因前揭證據皆無從認定被告確有
    強制性交之犯行，復查無其他任何積極確切之事證，足資證
    明被告確有公訴意旨所指之性侵犯行，犯罪自屬不能證明，
    乃為被告無罪諭知，核其認事用法，可謂詳盡，並無違誤。
    原審既已於調查、審理後，經綜合研析檢察官所提出之全部
    事證，得出尚未達於毫無合理懷疑強度之結論，並已詳述其
    所依憑之論據如上，則上訴理由仍以原審遽認A女前後證詞
    有瑕疵，尚嫌速斷，原審應勘驗A女警詢時之影音紀錄以認
    定其證詞之可信度云云，僅係徒以其個人主觀質疑原判決之
    妥適性，就原審已詳加斟酌其證明力取捨之證據任意爭執，
    自不足採；況公訴人並未質疑A女警詢筆錄之記載與警詢影
    音紀錄有何不一致之處，則勘驗本即與警詢筆錄記載相符之
    影音紀錄，更不具任何意義。另依刑事訴訟法第161條第1項
    規定，檢察官依法負有實質舉證責任，若認被告有罪，自當
    充分舉證；且鑒於司法分工及公平法院中立角色之維持，法
    院本應以檢察官起訴之事實進行審理，本件檢察官既起訴被
    告犯罪日期為98年4月5日明確，被告於該日既有不在場證明
    ，佐以前述證據皆不足採信之情況下，法院依法自應為無罪
    判決，殊無要求法院再依職權調查A女究係於何日遭性侵之
    理。
四、綜上所述，原審對於本案認定事實之得心證與適用法律理由
    ，均已說明甚詳。檢察官上訴理由均僅持憑己見對原審證據
    取捨之裁量權適法行使為空泛之爭執，未具體引用案內卷證
    指摘原判決關於事實認定有何違法或不當之處，亦未依據卷
    內既有訴訟資料或提出新事證，以指摘或表明第一審判決有
    何採證及認事用法等足以影響判決本旨之不當或違法，要難
    謂其上訴書狀已經敘述具體理由，揆諸上開規定及說明，本
    件上訴顯無具體理由而不合於法定程式，爰不經言詞辯論，
    逕予駁回。
據上論斷，應依刑事訴訟法第367條前段、第372條，判決如主文
。
中    華    民    國    100    年    5    月    20    日
                  刑事庭審判長法  官 謝志揚
                              法  官 林慶煙
                              法  官 張健河 
以上正本證明與原本無異。
如不服本判決，應於收受送達後10日內向本院提出上訴書狀，其
未敘述理由者，並得於提起上訴狀後10日內向本院補提理由書（
均須按他造當事人之人數附繕本）「切勿逕送上級法院」。
告訴人或被害人如對於本判決不服者，應具備理由請求檢察官上
訴，其上訴期間之計算係以檢察官收受判決正本之日期為準。
中    華    民    國   100    年    5     月    20    日
                              書記官 徐文彬